【裁判字號】    89,易,513
【裁判日期】    900319
【裁判案由】    恐嚇取財
【裁判全文】
臺灣雲林地方法院刑事判決                          八十九年度易字第五一三號
    公  訴  人  臺灣雲林地方法院檢察署檢察官
    被      告  丁○○
    被      告  丙○○
    共      同
    選任辯護人  陳中堅
右列被告因恐嚇取財案件，經檢察官提起公訴（八十八年度偵字第五一六三號），本
院判決如左：
    主  文
丁○○意圖為自己不法之所有，以恐嚇使人將本人之物交付未遂，處有期徒刑柒月。
緩刑貳年。
丙○○無罪。
    事  實
一、丁○○於民國八十八年八月二十二日十八時許，在雲林縣虎尾鎮廉使里廉使一四
    八八號鴿舍，操練鴿子時，見乙○○所有之賽鴿三隻飛入其鴿舍內，竟意圖為自
    己不法之所有，於八十八年八月二十四日下午八時許，撥打賽鴿腳環上標記之電
    話號碼，向鴿主乙○○恫嚇稱：彼所有三隻賽鴿在其手中，每隻以五萬元計，三
    隻共計十五萬元，應依指示時地在西螺大橋南端付款新臺幣（下同）十五萬元，
    否則不還其鴿子等語，致使乙○○因擔心該賽鴿無法取回，延誤賽程，而心生畏
    懼，與丁○○約定於西螺大橋付款贖鴿，嗣丁○○駕駛車輛前往，因發現警員在
    場，遂先後更改付款贖鴿之地點，嗣於二十五日凌晨零時四十分許，丁○○復以
    電話告知乙○○應於同日一時三十分許，在新西螺大橋下等候，並應將十五萬元
    放在該橋下靈車旁隱密鐵籠內，並表明一隻賽鴿置放在新西螺大橋下之水管旁，
    另二隻放在橋下靈車旁之鐵籠內等語，乙○○乃電告警員甲○○、戊○○一同會
    合前往，乙○○與警員甲○○、戊○○抵達現場後，即由乙○○依丁○○之指示
    進行，將置放假鈔之提袋，放在該橋下靈車旁隱密鐵籠內，警員甲○○、戊○○
    二人則在新西螺大橋附近橋墩埋伏。嗣於八十八年八月二十五日凌晨一時五十分
    ，丁○○委由不知情之丙○○駕駛車號ＴＮ─一三六四之自用小客車搭載，至新
    西螺大橋下，擬取回乙○○依約應放置於鴿籠之贖款十五萬元時，為警發現而未
    遂，嗣經警依車號追查，始循線查知上情。
二、案經乙○○訴由雲林縣警察局虎尾移送臺灣雲林地方法院檢察署檢察官偵查起訴
    。
    理  由
甲、有罪部分：
一、訊據被告丁○○對於右揭事實於本院審理時坦承不諱，核與被害人乙○○指述之
    情節相符，並有贓物認領保管收據一紙在卷可稽，本件事證明確，被告丁○○之
    犯行堪已認定。
二、按被害人所失竊之賽鴿，均訓練多時，其市面交易價值甚高，故被害人於接獲被
    告之索取賽鴿贖款之電話時，恐其賽鴿一去不回，而遭受鉅額損失，必因之心生
    畏怖，始願依被告之指示付款甚明。被告丁○○以電話恐嚇被害人乙○○以五萬
    元贖回其所有之賽鴿，使被害人心生畏怖，惟於尚未取得贖款前，即為警查獲，
    核其所為，係犯刑法第三百四十六條第三項、第一項之恐嚇取財未遂罪。被告丁○○已著手恐嚇取財行為之實施，但未生取得財物之結果，為未遂犯，爰依刑法
    第二十六條前段之規定，按既遂犯之刑度減輕其刑。爰審酌被告丁○○藉由他人
    誤飛入其鴿舍之賽鴿勒索贖金，其犯罪之動機、目的、手段、所生危害、及其犯
    罪後坦承犯行，態度良好等一切情狀，量處如主文所示之刑。末按被告未曾受有
    期徒刑以上刑之宣告，有台灣高等法院被告全國前案紀錄表、本院被告院內索引
    卡紀錄表各一紙在卷可稽，其犯後坦承犯行，態度良好，已知悔悟，且事後已與
    被害人達成和解，有和解書一紙在卷可按，被告經此偵審程序之教訓，應知所警
    惕，信無再犯之虞，本院認上開對其所宣告之刑，以暫不執行為適當，爰併諭知
    緩刑二年，以啟自新。
乙、無罪部分：
一、公訴意旨略以：被告丁○○於民國（下同）八十八年八月二十二日十八時許，在
    其雲林縣虎尾鎮廉使里廉使一四八八號旁之鴿舍，操練鴿子時，見乙○○所有賽
    鴿三隻亦飛入上開鴿舍內，竟意圖為自己不法之所有，於同月二十四日二十時至
    二十一時之間許，邀同丙○○在雲林縣虎尾鎮市區內見面，並共同基於犯意之連
    絡與行為之分擔，由丙○○擔任車號ＴＮ∣一三四六號自小客車之司機，搭載該
    車所有人丁○○，由虎尾鎮往西螺大橋之方向行進，俾便擄鴿勒贖取款。嗣於同
    日二十時許，丁○○依賽鴿腳環上標記之電話號碼，連絡並恐嚇乙○○稱：彼所
    有三隻賽鴿在其手中，每隻以五萬元計，三隻共計十五萬元，應依指示時地在西
    螺大橋南端付款新臺幣（下同）十五萬元，否則不還其鴿子等語，致使乙○○心
    生畏懼該賽鴿無法取回，而延誤賽程，乃向雲林縣警察局虎尾分局報案，並由警
    員甲○○、戊○○等三人，與乙○○分乘二輛車，而一同依指示前往西螺大橋南
    端，此時乙○○之車在前，警員甲○○、戊○○之車在後靜待，並大約於同日二
    十一時二十分許，乙○○在西螺大橋上，有看到一部車停了一下，並看到該車駕
    駛員為丙○○，惟該車停後不久即又駛離；嗣於同日二十二時許，丁○○再來電
    告知取鴿付款地點換在新西螺大橋下，上開警員與乙○○再前往前揭新指示時地
    點靜待，詎復來電告知再換地點於西螺鎮○○○○○路涵洞靜待，上開警員與乙○○再前往新地點靜待；詎丁○○又來電告知乙○○有帶人前往，因此，不能將
    三隻賽鴿交還，此時已經是翌日即同月二十五日凌晨零時許，於是上開警員乃先
    回虎尾分局等候，嗣於二十五日凌晨零時四十分許，丁○○又來電告知乙○○應
    於同日一時三十分許，在新西螺大橋下等候，並應將十五萬元放置在該橋下靈車
    旁隱密鐵籠內，並表明一隻賽鴿置放在新西螺大橋下之水管旁，另二隻放在橋下
    靈車旁之鐵籠內等語，乙○○乃再電告警員甲○○、戊○○一同會合前往，而乙○○與警員甲○○、戊○○在新西螺大橋附近橋墩埋伏，並由乙○○依指示約定
    進行，惟其置放假鈔袋，在該橋下靈車旁隱密鐵籠內，約過二十分許，有一部車
    號ＴＮ∣一三六四號自小客車抵達，並停靠在該靈車旁，惟該小客車未熄火，並
    由丙○○任駕駛留在車上，且由該車內迅速衝出一名男子即丁○○至靈車旁，取
    走乙○○依約應放置十五萬元之鐵籠後，立即跑回該未熄火之小客車，而警員甲○○、戊○○見狀欲加以逮捕時，丙○○迅即加油發動該車，並接應丁○○逃離
    現場，嗣經警依車號ＴＮ─一三六四號追查，始循線查獲上情。因認被告丙○○
    涉有刑法第三百四十六條第一項之恐嚇取財未遂罪嫌。
二、按犯罪事實應依證據認定之，無證據不得推定其犯罪事實，刑事訴訟法第一百五
    十四條定有明文。又刑事訴訟法上所謂認定犯罪事實之證據，係指足以認定被告
    確有犯罪行為之積極證據而言，該項證據自須適合於被告犯罪事實之認定，始得
    採為斷罪資料；又事實之認定，應憑證據，如未能發現相當證據，或證據不足以
    證明，自不能以推測或擬制之方法，以為裁判之基礎；認定不利於被告之事實，
    應依積極證據，苟積極證據不足為不利於被告事實之認定時，即應為有利於被告
    之認定，更不必有何有利之證據，最高法院著有二十九年上字第三一０五號、四
    十年度台上字第八六號、三十年度上字第八一六號判例足資參照。
三、本件公訴人認被告丙○○涉有犯恐嚇取財罪嫌，無非係以被害人乙○○指述其遭
    人以電話恐嚇稱：如欲取回失竊賽鴿，則需給付贖金十五萬元，證人戊○○證稱
    ：拿鐵籠時，始知車上另外有人等語；證人甲○○證稱：丁○○到案後，供稱丙○○亦有參加等語，及被告丙○○對於其與被告丁○○相遇之經過，前後供述反
    覆不一等情，為其論據。訊據被告堅決否認有前開犯行，辯稱：當日在檳榔攤遇
    到丁○○，丁○○請伊一同去取回鴿子，由伊駕車載丁○○，至新西螺大橋下，
    丁○○取回鴿籠後，伊即駕車回家，並不知丁○○以賽鴿向他人恐嚇取財等語。
四、經查：（一）同案被告丁○○供稱：「（問：丙○○是否知道你要去跟被害人取
    贖款還鴿子？答：他不知道」等語（見本院九十年一月十六日訊問筆錄），核與
    被害人乙○○於本院調查時證稱：「從一開始到警察查獲為止，我都沒有看到被
    告，我不知道被告到底有幾人，打電話給我的人只有一人」「（問：你從聲音是
    否能確定是何人打電話給你？答：應是丁○○」等語（見本院九十年一月十六日
    訊問筆錄）相符，足認被告丙○○上開所辯，尚非無稽。（二）被害人乙○○於
    本院調查時證稱：「從一開始到警察查獲為止，我都沒有看到被告，我不知道被
    告到底有幾人，打電話給我的人只有一人」「（問：你從聲音是否能確定是何人
    打電話給你？答：應是丁○○」等語（見本院九十年一月十六日），足見自始至
    終以電話向被害人乙○○恐嚇及連絡取贖之人士，均係被告丁○○，自難據以認
    定被告丙○○對於被告丁○○以電話向被害人乙○○恐嚇乙節是否知情，有無參
    與等情。（三）證人即警員戊○○證稱：拿鐵籠時，始知車上另外有人等語，及
    證人即警員甲○○於本院訊問時證稱：確定被告至少有二人，因當初被告發現我
    們時，就馬上上車，是從駕駛座右側上車等語，雖足以認定被告丙○○確於右揭
    時地，搭載被告丁○○至新西螺大橋下，取回鴿龍乙節，然被告丙○○搭載被告
    丁○○前往之原因為何，究因其被告丁○○本有犯意之聯絡及行為之分擔，抑或
    臨時偶遇被告丁○○，順路載送被告丁○○前往前揭地點，尚無從據以論斷，至
    證人即員警甲○○所述被告至少有二人云云，無非僅為其個人之意見或推測之詞
    ，尚不得作為證據，自不待言。另證人即警員甲○○雖於偵查中證稱：丁○○到
    案後，供稱丙○○有參加等語，然詰之被告丁○○堅稱：丙○○並不知道其恐嚇
    取財一事等語，復查無其他具體事證足認被告丁○○於到案後，所述之「參加」
    等語，係指稱被告丙○○自始即參與犯罪行為之實施，而非指稱被告丙○○於不
    知情之情形下參加並協助其最後一次之取贖，本諸罪疑唯輕之證據法則，自不得
    遽然截取證人即警員甲○○所轉述被告丁○○到案後之一二語，任意推解，而為
    不利被告丙○○犯罪事實之認定。（四）至被告丙○○雖於警局初訊時供稱：伊
    於八十八年八月二十五日淩晨三時許，在虎尾鎮街上，伊要買檳榔碰見丁○○云
    云。嗣於偵查中第一次隔離偵訊時，即八十八年十月十二日改稱：「（你何時與
    丁○○相遇）約一點多」云云；再於偵查中第二次隔離偵訊時，即八十九年四月
    六日又改稱：於晚上約十一點多，在法院附近遇到丁○○，並約在虎尾鎮統領Ｋ
    ＴＶ前的檳榔攤見面，伊載丁○○到新西螺大橋要拿鴿子還給人家云云；復於偵
    查中第三次偵訊時，即八十九年五月二日再改稱：時間我知道很晚了云云；又於
    第二次警訊即八十九年五月二日十六時二十分許則改稱：伊於八十八年八月二十
    四日晚上或二十五日淩晨許，在虎尾鎮○○路虎尾國小前，與丁○○相遇云云，
    對於其與被告丁○○碰面之經過，前後供詞反覆不一，足以認定被告丙○○之供
    述，顯有不實，然認定犯罪事實應依證據，為刑事訴訟法所明定，故被告丙○○
    否認犯罪事實所持之辯解，縱屬不能成立，仍非有積極証據足以證明其犯罪行為
    ，不得遽為有罪之認定。
五、綜上所述，本件前開作為認定被告丙○○有前開犯行之証據，顯未逾合理懷疑之
    程度。此外，復查無其他積極證據足資認定被告有何公訴人所指犯行，本件既不
    能證明被告丙○○犯罪，揆諸前開說明，自應諭知被告無罪之判決，以示審慎。
據上論斷，應依刑事訴訟法第三百零一條第一項、第二百九十九條第一項前段、刑法
第三百四十六條第三項、第一項、第二十六條前段、第七十四條第一款、罰金罰鍰提
高標準條例第一條前段，判決如主文。
本案經檢察官林良蓉到庭執行職務。
中      華       民       國      九十      年      三    月    十九    日
                        臺灣雲林地方法院刑事第二庭
                                            法  官  冷  明  珍
右正本證明與原本無異。
如不服本判決，應於判決送達後十日內，向本院提出上訴狀。（須附繕本）
                                            書記官  周  麗  雲
中      華       民       國      九十      年      三    月    十九    日
刑法第三百四十六條
意圖為自己或第三人不法之所有，以恐嚇使人將本人或第三人之物交付者，處六月
以上五年以下有期徒刑，得併科一千元以下罰金。
以前項方法得財產上不法之利益，或使第三人得之者，亦同。
前二項之未遂犯罰之。


司法院資訊處製作；財團法人民間司法改革基金會備份。
